臺灣彰化地方法院民事判決　96年度小上字第5號
上　訴　人　萬泰商業銀行股份有限公司
法定代理人　丁○○　　台北市大安區○○○路○段39號
訴訟代理人　甲○○
被　上訴人　乙○○
法定代理人　丙○○
上列當事人間請求清償債務事件，上訴人對於中華民國96年1月2
日本院彰化簡易庭95年度彰小字第122號第一審判決提起上訴，
本院經兩造同意後，不經言詞辯論逕行判決如下：
    主  文
原判決廢棄。
本件異議駁回。
第一、二審訴訟費用新台幣貳仟伍佰元由被上訴人負擔。
    事實及理由
一、按小額程序之第二審判決，如經兩造同意者，得不經言詞辯
    論為之，此民事訴訟法第436條之29第1款定有明文。本件兩
    造於準備程序時，同意由本院逕行判決，故本院依前揭規定
    不經言詞辯論程序而為判決，先行敘明。
二、上訴人起訴及上訴主張略以：被上訴人乙○○於民國94年10
    月13日向上訴人申辦現金卡而與上訴人訂定小額循環信用貸
    款契約，約定被上訴人應依約繳付本息，如有積欠款項或逾
    期償還情事，應自逾期之日起至清償日止，按週年利率百分
    之20計付利息，詎被上訴人於94年11月18日即未依約繳款，
    合計欠新台幣（下同）29000元未還，爰依消費借貸契約之
    法律關係，請求判決被上訴人應給付上訴人29000元及自94
    年11月19日起至清償日止，按週年利率百分之20計算之利息
    。被上訴人之法定代理人雖主張被上訴人有欠缺行為能力之
    情形，然被上訴人卻親自前往上訴人處申辦借款，其應對正
    常，並無精神耗弱可言，且上訴人原向鈞院聲請對被上訴人
    核發支付命令，但卻由被上訴人之父丙○○（現被上訴人已
    被鈞院宣告為禁治產人，其父則擔任其法定代理人）以其本
    人名義提起異議，其異議是否合法，實有可疑，原審一方面
    於程序上認定丙○○之異議係代理被上訴人所提起，而認被
    上訴人於原審所提出之委任書已補正代理權之授與，顯見原
    審係認定被上訴人有授與丙○○代理權之行為能力，卻又於
    實體上認定被上訴人於行為時並無意思能力，故其與上訴人
    所為之前述法律行為無效，原審此之認定非無前後矛盾之處
    ；且原審據以認定被上訴人無行為能力之鑑定報告書之內容
    ，於心理衡鑑及精神狀態檢查項中，分別記載被上訴人於受
    鑑定時之舉止動作正常、意識清楚，但結論卻判定被上訴人
    精神耗弱，其鑑定亦非無矛盾之處等語。
三、被上訴人則辯以：伊曾因腦傷，經判定為中度智能不足，致
    無法自由行使個人意志，此次係遭訴外人謝金良等人誘騙而
    向上訴人申辦現金卡，結果現金卡為訴外人取走使用，並非
    被上訴人所借等等。
四、原審駁回上訴人之訴，上訴人不服提起上訴，其上訴聲明求
    為判決廢棄原判決，第一、二審訴訟費用由被上訴人負擔等
    語；被上訴人則請求駁回上訴人之上訴，第二審訴訟費用由
    上訴人負擔等語。
五、按債務人對於支付命令之全部或一部，得於支付命令送達後
    20日之不變期間內，不附理由向發命令之法院提出異議；又
    債務人對於支付命令於法定期間合法提出異議者，支付命令
    於異議範圍內失其效力，以債權人支付命令之聲請，視為起
    訴或聲請調解，此民事訴訟法第516條第1項、第519條第1項
    分別定有明文。故對支付命令有提出異議之權者，應以債務
    人本人為限，第3人並無自行提起異議之權利。
六、經查：本件原係上訴人以前述消費借貸之法律關係，依督促
    程序，向本院聲請對被上訴人核發支付命令，後因被上訴人
    之父丙○○以其名義具狀提出異議而視為起訴，但查卷附丙
    ○○異議狀之記載，其係以異議人自居而提起，且其內容固
    有提及被上訴人乃中度智能不足人之情形，惟觀其全文，均
    無代理被上訴人提出異議之記載，已難認丙○○之異議乃係
    為代理其子即被上訴人而提出，故本件與欠缺代理權而代理
    提出異議得以事後補正代理權之授與情形並不相同，自不能
    因事後有代理權之授與而得認為已補正，且原判決既認被上
    訴人有精神耗弱現象，故其行為時並無意思能力，卻又認定
    被上訴人得授與代理權給丙○○而補正代理權之欠缺，其此
    之論斷前後不一，亦有不當，是系爭支付命令之異議既係由
    非債務人身分之人所提出，則依前揭法律之規定，其異議即
    非合法，應予駁回，因原發支付命令仍不失其效力並已確定
    ，即無視為起訴之可言，自無須再進行訴訟程序而為實體判
    決。原審程序上以丙○○之異議乃係代理其子所提出，認丙
    ○○已於原審第一次言詞辯論時提出被上訴人之委任書而補
    正其代理權之欠缺，致為實體判決而駁回上訴人之請求顯屬
    判決違背法令，而有未洽。從而，上訴人上訴指摘原判決不
    當，求為廢棄原審駁回其訴之判決，為有理由，應由本院將
    原判決廢棄，並駁回本件丙○○之異議，爰併判決如主文第
    2 項所示。
七、本件待證事實已臻明確，兩造其餘之攻擊防禦方法與舉證，
    均不影響本件判決之結果，爰不一一審酌。
八、據上論結，本件上訴為有理由，依民事訴訟法第436條之32
    第2項、第450條、第78條，判決如主文。
中　　華　　民　　國　　96　　年　　4　　月　　13 　　日
                民事第一庭    　審判長法　官　羅培昌
                                      法  官　陳正禧
                                      法  官　葛永輝
以上正本係照原本作成。
中　　華　　民　　國　　96　　年　　4　　月　　13 　　日
                            　　　    書記官　田慧賢
